【裁判字號】    99,台抗,561
【裁判日期】    990708
【裁判案由】    違反毒品危害防制條例聲請具保停止羈押
【裁判全文】
最高法院刑事裁定              九十九年度台抗字第五六一號
抗  告  人  呂政憲
上列抗告人因違反毒品危害防制條例案件，不服台灣高等法院中
華民國九十九年五月三十一日駁回聲請具保停止羈押之裁定（九
十九年度聲字第一四九０號），提起抗告，本院裁定如下：
    主  文
抗告駁回。
    理  由
本件原裁定以：抗告人呂政憲前經原審認為涉犯販賣第三級毒品
罪，判處有期徒刑五年三月，嗣抗告人提起第三審上訴，經原審
依刑事訴訟法第一百二十一條第二項規定實施訊問後，衡情抗告
人為犯罪嫌疑重大，有刑事訴訟法第一百零一條第一項第一、三
款情形，非予羈押，顯難進行審判，於民國九十九年五月十二日
執行羈押。抗告人聲請意旨略以：偵查中業經檢察官以新台幣五
萬元交保，於第一審審理期日，因臨時須趕至親友靈前奔喪，故
於開庭前向書記官具狀請假，事後始知未被准許。嗣於九十八年
五月二十一日法警至家中拘提未果，留下拘票。而於拘票記載日
期（同年月二十五日）到庭時，承審法官因當天諸多案件需開庭
審理，命抗告人先行返回等候通知，後經管區警員致電告知遭通
緝，始遭羈押迄今。抗告人具保後又遭羈押過程，實有誤會，原
審認抗告人有逃亡之虞，顯有違誤，懇請准予具保聲請云云。惟
抗告人因涉犯販賣第三級毒品罪，經原審判處有期徒刑五年三月
，足認其犯罪嫌疑重大，且所犯係最輕本刑五年以上有期徒刑之
罪。原審前以抗告人面臨重典，衡諸常情，實有相當理由足認抗
告人有畏刑逃亡之高度可能性。而本件雖經原審於九十九年四月
一日宣判，然抗告人已向本院提起上訴。參諸人權保障、國家刑
事司法權之有效行使、社會秩序及公共利益、人身自由之私益及
防禦權受限制之均衡維護，抗告人於現階段訴訟程序中，尚難有
何羈押以外之方法代替之。為確保將來審判程序之順利進行及刑
事執行之保全，並審酌比例及必要性原則，認抗告人羈押原因尚
未消滅，而有繼續執行羈押之必要，因而駁回抗告人具保停止羈
押之聲請等語，經核於法尚無違誤。抗告意旨略以：本件業經上
訴第三審，判決尚未確定，復無證據證明抗告人犯罪，原審予以
羈押，有違背無罪推定原則。又抗告人遭通緝時，係主動向警員
自首，並到庭應訊，足見上訴人已無逃亡之虞，亦無顯難進行追
訴、審判、執行之情形。原審僅以抗告人涉犯重罪作為羈押理由
，有違司法院釋字六六五號解釋意旨云云。按羈押之目的，在保
全刑事追訴、審判及刑之執行，或預防被告反覆實行同一犯罪。
而羈押之被告除有刑事訴訟法第一百十四條各款所列情形之一，
經具保聲請停止羈押不得駁回外，其他因犯罪經依法羈押之被告
應否延長羈押或許可停止羈押，事實審法院本有斟酌訴訟進行程
度及其他一切情事自由裁量之權。又司法院釋字第六六五號解釋
所謂：「刑事訴訟法第一百零一條第一項第三款規定，於被告犯
該款規定之罪，犯罪嫌疑重大，且有相當理由認為有逃亡、湮滅
、偽造、變造證據或勾串共犯或證人之虞，非予羈押，顯難進行
追訴、審判或執行者，得羈押之」等旨，雖係將該第三款以犯重
罪作為羈押原因之規定，限縮在併存有逃亡或滅證之虞等羈押原
因時，始得施予羈押，但亦併認此等羈押原因之成立，不必如同
條項第一款、第二款之規定，須達有「客觀事實」足認為有逃亡
或滅證之虞之程度，而以具有「相當理由」為已足。原裁定以抗
告人涉犯販賣第三級毒品罪，係屬最輕本刑五年以上有期徒刑之
罪，業經原審判處有期徒刑五年三月，尚在第三審上訴中，犯罪
嫌疑重大，有相當理由足認抗告人有畏罪逃亡之虞，有刑事訴訟
法第一百零一條第一項第一、三款之羈押原因，並有羈押之必要
，復無同法第一百十四條各款所定得具保停止羈押之情形，非予
羈押，不足以確保審判或將來之執行，仍有繼續羈押之必要，而
駁回抗告人具保停止羈押之聲請，已敘明其理由，於法並無不合
，亦無與司法院釋字第六六五號解釋意旨不符及違背無罪推定原
則之違誤。抗告意旨所指各節，均係對於原審依職權審酌之事項
，任意指摘，為無理由，應予駁回。
據上論結，應依刑事訴訟法第四百十二條，裁定如主文。
中    華    民    國  九十九  年    七    月    八    日
                      最高法院刑事第十二庭
                          審判長法官  黃  一  鑫  
                                法官  張  春  福  
                                法官  林  勤  純  
                                法官  李  錦  樑  
                                法官  陳  國  文  
本件正本證明與原本無異
                                      書  記  官  
中    華    民    國  九十九  年    七    月   十五   日
                                                      Q

司法院資訊處製作；財團法人民間司法改革基金會備份。
